臺灣高等法院刑事判決
                                     96年度上訴字第519號
上  訴  人  臺灣臺北地方法院檢察署檢察官
上  訴  人
即  被  告  鄧偉民


選任辯護人  白德孚律師
上列上訴人因被告妨害性自主案件，不服臺灣臺北地方法院95年
度訴字第 209號，中華民國95年12月19日第一審判決（起訴案號
：臺灣臺北地方法院檢察署94年度偵字第 21444號），提起上訴
，本院判決如下：
    主  文
原判決撤銷。
鄧偉民連續對未滿十四歲之男子以違反意願之方法而為猥褻之行
為，處有期徒刑肆年；又對未滿十四歲之男子以強暴之方法而為
性交，共肆罪，各處有期徒刑柒年。應執行有期徒刑拾貳年。
    事  實
一、鄧偉民自民國（下同）九十二年間起，即常利用至臺北市萬
    華區○○國民小學（以下稱○○國小）附近之便利商店或學童上
    下學途中、住宅附近等處，向獨自行走之國小男童搭訕，於
    九十二年底某日，在○○國小附近之某便利商店內見三年級男
    學生甲○（代號00000000，真實姓名、年籍均詳卷附之性侵
    害案件真實姓名對照表，係00年0月**日出生之人，為未滿
    十四歲之男子）獨自一人購物，乃趨前與之搭訕，詢問甲○
    住何處、家庭狀況等而認識甲○，後即常利用甲○上、下學時
    間，前往○○國小校門口、便利商店等處等候甲○，幫甲○背書
    包，並贈送糖果、巧克力、小禮物、買送早、午餐、飲料，
    或給予新台幣（下同）五十元至三百元不等之現金或給予電
    腦遊戲點數，嗣甲○的同校男同學乙童（代號00000000，真
    實姓名、年籍均詳卷附之性侵害案件真實姓名對照表）得知
    鄧偉民常請甲○吃東西及給現金，乃主動表示他也要，而多
    次與甲○一起接受鄧偉民的招待，鄧偉民並向甲○佯稱等甲○
    長大要送給他房子，甲○如果月考考得好，要送他電腦等語
    ，使甲○心防降低，而同意至鄧偉民位於臺北市○○區○○路○○○
    巷○○弄○○號五樓住處作功課、玩電腦遊戲。鄧偉民於取得甲
    ○之信任後，竟於：㈠九十四年六月及九月間，基於強制猥褻
    之概括犯意，連續於甲○一人在其住處房間作功課、玩電腦
    遊戲時，趁甲○不注意之際，伸手撫摸甲○的下體、屁股，而
    以違反甲○意願之方法為猥褻之行為，先後共四次。㈡又基於
    強制性交之犯意，於九十四年十月五日、十二日、十三日及
    十九日下午，於甲○獨自一人在其住處房間內作功課、玩電
    腦遊戲時，先脫去甲○身上所穿衣物，以手撫摸甲○性器官，
    並脫去自己之衣服，要求甲○撫摸其生殖器，後再以手指、
    筷子、寶特瓶口插入甲○之肛門，遇甲○不從時則施強暴以手
    拍打甲○背部及胸前，使其心生畏懼而不敢反抗，任由鄧偉
    民以此強暴之方法而為強制性交共四次。嗣於九十四年十月
    二十六日中午，甲○與乙童一起隨鄧偉民至鄧偉民住處吃午
    餐、寫功課、玩電腦後，於同日下午二時三十分許返家後，
    乙童前去甲○住處欲詢問鄧偉民的電話時，甲○父親見其二人
    行為詭異，經向二人詢問後始知鄧偉民將行動電話留給其二
    人，並常買東西給甲○或給甲○零用錢，甲○父親認為情形不
    單純，且曾聽其妻表示甲○最近有趴睡及內褲沾有肛門流血
    血漬之不尋常現象，乃向○○國小老師反應，經輔導室老師進
    一步詢問甲○得知係性侵害，乃通報臺北市政府性侵害防治
    中心，並建議甲○父親通報警局，甲○父親乃於翌（二十七）
    日帶甲○由社工員陪同至臺北市立聯合醫院和平院區驗傷，
    並向臺北市政府警察局萬華分局青年派出所報警，甲○後經
    性侵害防治中心轉介至財團法人勵馨社會福利事業基金會（
    以下簡稱勵馨基金會）進行諮商輔導，在經多次輔導後始願
    意詳細供出全部上情。
二、案經甲○之父訴由臺北市政府警察局萬華分局報請臺灣臺北
    地方法院檢察署檢察官偵查起訴，並由原審將被告送至台北
    市聯合醫院松德院區鑑定其精神狀態。
    理  由
一、查被害人甲○係民國00年0月**日出生之人，有性侵害案件真
    實姓名對照表在卷可稽（存放於偵查卷第十八頁信封套內）
    ，其於檢察官偵訊及原審九十五年九月二十二日、十一月二
    十一日審理時，尚未滿十六歲，依刑事訴訟法第一百八十六
    條第一項第一款之規定，不得命其具結，是其證述雖未經具
    結，依法均具有證據能力。又被告以外之人於審判外之言詞
    或書面陳述，除法律有規定者外，不得作為證據，刑事訴訟
    法第一百五十九條第一項固有明文，然被告以外之人於審判
    外之陳述，雖不符同法第一百五十九條之一至之四規定，而
    經當事人於審判程序同意作為證據，法院審酌該言詞陳述或
    書面陳述作成時之情況，認為適當者，亦得為證據，又當事
    人、代理人或辯護人於法院調查證據時，知有第一百五十九
    條第一項不得為證據之情形，而未於言詞辯論終結前聲明異
    議者，視為有前項之同意，亦為同法第一百五十九條之五所
    明文規定。本件判決引述之供述相關具傳聞性質之證據資料
    之證據能力，被告、辯護人及檢察官於原審迄言詞辯論終結
    前，均未聲明異議，審酌證人甲○之陳述及相關傳聞證據資
    料作成時之情況，核無違法取證或其他瑕疵，認為以之作為
    證據為適當，前述證人於審判外之陳述及相關證據資料，自
    得做為證據。
二、訊之被告鄧偉民固坦承於甲○國小三年級時即認識甲○，並曾
    至學校門口接甲○放學，幫甲○背書包，購買食物、飲料、遊
    戲片給甲○，並曾給甲○五十元至三百元不等之現金、電腦遊
    戲點數等情不諱，惟矢口否認有何強制猥褻、強制性交之犯
    行，辯稱：伊會對甲○好，是想有機緣認識甲○，希望與甲○
    互動良好，將來有機會認甲○為乾兒子，而甲○僅去過伊住處
    二、三次，伊未對甲○為猥褻或強制性交之行為云云，辯護
    人為被告辯護略稱：被害人所說被侵害之時間先後不一，而
    被害人於偵查中說被告精液有噴到他身上衣服，衣服乃本件
    之重要證物，而被告一開始就提供唾液，但被害人家屬先稱
    衣物已洗過，無法提供，後改稱已經與其他衣物一起丟掉，
    無法提出證據，而依證人李念蒨所述，被害人應是三、四年
    級即被性侵害，也許是被害人在三年級時發生過一些事情，
    或太早看過Ａ片，但從本案看不出來是被告所為，被告會想
    與被害人建立良好關係，係因被告在其父親過世後，經其舅
    媽告知他並非其父親所親生，他也許該為之後的事想一想，
    被告才想到要找人繼承等語。
三、經查：
    ㈠上揭事實，業經證人甲○於九十五年九月二十二日、十一月
      二十一日原審證述在卷，雖甲○無法清楚說明被強制猥褻
      、強制性交之正確日期，然其於遭性侵害之時僅國小五年
      級，並無書寫日記之習慣，且其出庭作證之時間已距案發
      時間有一年之久，其無法明確記憶或陳述本案事實發生之
      確實日期，要屬人情之常；且查甲○於九十四年十月二十
      七日所製作之警詢筆錄，其已明確指出被告自九十四年六
      月開始對之性侵害，最後一次為九十四年十月十九日，其
      於原審時又明確證稱被告係在其升上五年級後才對之有侵
      入肛門之行為，九十四年六月間與五年級剛開學時僅會趁
      他不注意摸他下體，前後所述尚屬一致。再甲○於九十四
      年十月二十七日經臺北市政府社工員陪同至臺北市立聯合
      醫院和平院區驗傷，其肛門口有紅腫之情形，亦有該院醫
      生所出具之受理疑似性侵害事件驗傷診斷書在卷可稽（放
      置於偵查卷第二十頁公文封）。
    ㈡甲○父親係於九十四年十月二十六日下午二時三十分許，見
      乙童前去其住處找甲○，見其二人行為詭異，經向二人詢
      問後始知被告將行動電話留給其二人，並常買東西給甲○
      或給甲○零用錢，甲○父親始認為情形不單純，且因曾聽其
      妻表示甲○最近有趴睡及內褲沾有肛門流血血漬之不尋常
      現象，而向○○國小老師反應，經輔導室老師進一步詢問甲
      ○得知係性侵害，乃通報臺北市政府性侵害防治中心，並
      建議甲○父親通報警局，甲○父親乃於翌（二十七）日帶甲
      ○由社工員陪同至臺北市立聯合醫院和平院區驗傷，並向
      臺北市政府警察局萬華分局青年派出所報警，甲○嗣經性
      侵害防治中心轉介至勵馨基金會進行諮商輔導等情，除據
      證人甲○父親於原審證述在卷，並有臺北市性侵害案件訪
      視紀錄表、○○國小輔導室學生談話紀錄表在卷可稽（分別
      放置於偵查卷第二十頁公文封、第七九頁證物封套內）。
    ㈢證人即勵馨基金會負責輔導甲○之諮商員李念蒨於原審結證
      略稱：「本件個案是臺北市政府家暴暨性侵害防治中心轉
      介的。我先從父母開始談，瞭解他們如何發現這件事情，
      經由他們的陳述，先瞭解大概可能之情形，第二次跟孩子
      做遊戲治療，在遊戲當中前面先讓兒童對整體環境具有安
      全感，建立關係，我請他做過畫圖的部份，畫屋樹人的東
      西，請他試著用口語表達，因為他當時已經五年級了，這
      個過程當中他不太能夠用口語講，他只用『那件事』來表達
      ，他會讓我知道他不想講，我會讓他知道等到他可以了、
      他願意講時再講。從去年到今年我們總共會談三十四次，
      到第二十次之後，他才願意講，那次是我跟他媽媽一起，
      他跟媽媽說學校的同學都在笑他，主要是笑他被香蕉插他
      的屁股，我問他原因，他說是同學說他被人家雞姦，這是
      他第一次講的狀態，他的整個表情、各方面，頭很低，一
      直玩沙，不敢直視我們，他一開始其實不是直接講，而是
      說人家都不喜歡他，後來我幫他整理是否發生什麼事情，
      他就講了同學笑他被香蕉插屁股。後來我與他討論他是否
      真的有，因為香蕉在性的語言當中其實代表男性的陰莖，
      我問他有沒有被人家真的用陰莖插入，他是表達有，可是
      後來就不講話。之後幾次是因為他要出庭，他的爸爸叫我
      先幫他做心理輔導，我就直接跟他說我聽到了什麼，讓他
      知道媽媽及北市家暴中心給我的資料是小孩子是被鄰居的
      先生欺負，我還沒有講得很清楚是指性侵害，他就頭很低
      ，表情在告訴我，希望我暫時不要講這件事，我跟他說，
      如果是這樣的話，我沒有辦法幫助你，所以他就告訴我他
      跟被告是如何認識，他說一開始是在便利商店，後來經過
      同學才更認識，他說這個人常常買些零食給他吃，我問他
      人家為什麼要買東西給他，他一開始說不知道，後來說『
      去那邊的人都會有』，他沒有講很多，他說『後來每次發生
      事情都只有我們二個』，我問他有沒有人看到過，他就搖
      頭。我跟他提到，媽媽有提到你有看過其他同學去，他跟
      我說他們不承認。後來有幾次他在跟我討論如果人家不相
      信他的話怎麼辦，我跟他說你覺得你講的是真的嗎？他說
      當然是真的……我會比較相信他的話，他沒有必要用這麼嚴
      重的事情來展現他受傷，如果他的創傷不是性侵害的話，
      他不需要特別編一個故事跟他家人講，他媽媽提到他在學
      校內一些特殊行為，例如座位很髒亂，或是在家會光著身
      體到處亂跑，我感覺到好像是正常的行為突然失去功能，
      或是他用行為來展現他比較不好，很多被性侵害的孩子中
      ，他們會有類似的行為，表示他們很髒或不好。光著身體
      亂跑，感覺比較像是性化的行為，因為媽媽說在事情揭發
      之前，他不會。性化是指他在這個年齡，對性不是那麼瞭
      解，他卻會有些行為跟性的行為是比較有關，性化的出現
      ，應該是與性經驗有關。雖然無法判斷性侵害的詳細內容
      ，但可以知道他會在家中或在那個人家中看過Ａ片，我問
      他是學校教你的，還是同學之間有這樣的習慣，他沒有講
      ，我認為看Ａ片對青少年前期的孩子可能是正常的，但對
      案主而言是過早，以他描述在他跟我諮商之時，已經認識
      那個人一年多，這樣推論，可能案主在三、四年級時就已
      經接觸到有關性方面的事情，不是那個年齡的孩子應有的
      情況，而且當時他的父母離婚，比較難解釋是因為看過而
      模仿，所以顯示有被性侵害的現象。在玩遊戲或揭露有關
      性侵害過程，他每次玩到一半停掉遊戲的狀況，可以解釋
      為事件重現時，他裡面會有極度的恐怖及害怕，想要從那
      個情境逃出來，所以無法將整個過程完成……（辯護人問：
      被害人說他被性侵害時有同學也在加害人家中，但分開房
      間作功課，所以無人目睹現場，被害人在接受心理諮詢時
      有無提到這點？）有。（辯護人問：被害人這樣回答有無
      不尋常的地方？）我曾經問過他二個問題，其一是在發生
      事件過程中，有無人在旁邊看，我問這個問題時，他沒有
      回答。之後有次我直接問他發生的時候，旁邊有沒有人看
      ，他就說有同學在那個家裡面，但他們是二個人單獨在不
      同房間內。一般性侵害之所以困難，是因為只有二個人，
      通常比較少會有目擊者在場，以這部分而言，對於被害人
      的說法，我覺得並無強烈疑問……在談性侵害時，被害人很
      難表達生氣、害怕的情緒，後來他都是很主動跟我講他想
      談這個事情，一開始問這個問題的時候他會故意做其他的
      事情來顯示他不願意碰觸這個問題。後面主要提的都是他
      自己覺得他在法院上他願意講，據我聽到的，他也不願意
      在他爸爸面前講」等語，並詳述其對甲○進行諮商之過程
      （詳見九十五年九月二十二日原審審判筆錄第五至十頁）
      。甲○既係在經過多次輔導後始願意表達其遭受性侵害之
      情形，且係在畫圖、遊戲治療中表現出來其遭受性侵害之
      類似情境，以甲○僅係國小五年級之學生，社會化之程度
      不深之情形下，實難認被告係自行杜撰或捏造。
    ㈣又依證人李念蒨所述：「甲○曾經在一個磁粉魔術板上直接
      畫了一個身體，中間畫了一個棒狀的東西，另外一邊他畫
      了一個臉，看起來像是一個男生的臉，因為男的有畫鬍子
      ，他笑笑，二秒後就把所畫的畫消除，我問他畫什麼，他
      說沒有。但那個東西看起來就像一個男性的身體及陰莖。
      我問他有無人叫你幫他口交過，就是將他陰莖放在嘴巴內
      ，他的反應是從來沒看過。中間還有幾次是他玩玩具手偶
      ，是獅子，他摸到獅子的毛時，他的反應是趕快把他丟開
      ，這比較像摸到毛的感覺是噁心。我問他為何摸到這個就
      丟掉，他說因為獅子的毛是捲捲的，摸起來粗粗的，很噁
      心。我問他有無摸過類似東西，他就笑笑看著我，但下一
      秒他拿著是黏土，黏土是紅色的，他把它戳成長長的棒狀
      ，他玩的過程，是讓獅子去碰那根紅色棒狀物，但二秒鐘
      之後，他也跟我說好噁心，這個過程我解釋為他想要試著
      將那個過程表演出來，但重塑過程中很可怕，所以他就趕
      快丟掉，他使用的語言是噁心。還有幾次是他在玩老爺爺
      的玩偶，他就順勢將他全身衣服脫掉，他又出現那種靦腆
      的臉，就拿著那個玩具敲地上，說：我很討厭他。後來就
      把他埋在砂子裡面。我試著問他那個人是誰，但他笑笑的
      ，沒有直接回答，我問他是不是摸你的人，他沒有回答。
      這個現象是他玩了二次，在二個遊戲中都有玩類似的事情
      ，他後來決定把那個娃娃藏起來，不要看他。我不曉得那
      個人的特徵，但我會猜測，一開始還有另外一個小男生，
      他也會把那個小男生的衣服脫掉，我們有一個玩具房，他
      開始是把那個小男生及老爺爺的玩具拿起來，他的動作本
      來是二個玩偶有互動，然後他就將小男生衣服脫掉放旁邊
      ，老爺爺則是全身脫光光，這些動作在下一次遊戲還是重
      複出現，後來他將玩偶埋起來，我問他是不是希望那個人
      消失，他就點頭說是。我解釋為他其實試著想將整個發生
      的事情演出來，但他玩到一半，例如拿著老爺爺敲的時候
      ，顯示他沒辦法將小男生跟老爺爺連在一起。對於男性受
      害者，只要年紀小於十六歲，基本上對於性這種東西，如
      果是被迫情況下，無法用口語去表達，而是用一些方式表
      達，但在玩的情況與過去經驗可以連在一起時，會出現一
      種突然跳出那個情境的狀況，代表重新經驗創傷時的那種
      驚嚇」，足見甲○確曾遭人強迫撫摸性器官，並遭人脫光
      衣服強制性交，否則其不可能在無任何人誘導之情形下，
      會在自行將玩偶衣服脫光後表現出此種驚嚇之場景，且害
      怕、厭惡二玩偶脫光衣服相對。
    ㈤雖被告之辯護人為被告辯護稱：被害人在三年級時也許是
      發生過一些事情，或太早看過Ａ片云云，然依證人李念蒨
      所述其在對甲○進行諮商過程所見之情形，甲○並非一開始
      即能口述其遭性侵害之情形，且其不願意在其父親面前陳
      述，自非受其父親不當之誘導而為，又衡以經驗法則，倘
      甲○未親身經歷性侵害，而僅係觀看Ａ片而有該些性行為之
      印象，則其在摸到玩具手偶獅子的毛（捲捲的，摸起來粗
      粗的）時，自不可能會感到很噁心，並馬上將之丟棄。再
      甲○在證人李念蒨問及是否曾被要求口交時，答稱沒有，
      此與甲○於警詢、偵、審中均未指稱被告曾要求他口交相
      符，倘甲○係故意要誣陷被告，其豈會表示無此情形呢？
      況甲○係國小五年級之學生，相當重視同學、同儕間之關
      係，且多數小學生均認為接受他人物品而遭受性侵害係一
      件丟臉的事，會以不一樣的眼光看該位被害人，甲○豈可
      能會不顧同學對之的看法、想法，而去捏造自己被他人以
      手指、異物插入屁股性侵害之事，使自己在同學間抬不起
      頭，遭受同學之排擠呢？而證人李念蒨更進一步證稱：「
      就我們經驗而言，比較少兒童會說謊，對大部分兒童在說
      性侵害過程時是種冒險，因為會被別人嘲笑或是被大人不
      信任。兒童會用比較隱晦的方式來說，例如有的兒童會說
      今天我的屁股痛，而不會直接說他被人家怎麼樣，不會用
      性侵害的字眼。兒童描述他被害的可信度，我覺得應該百
      分之九十九都是可信的」，故認甲○所述應屬可信。
    ㈥再檢察官於起訴書雖記載被告係於九十四年六月間、十月
      六日、十月十三日、十月十九日止，對甲○為強制性交，
      然查甲○於檢察官九十五年一月五日偵訊時係稱：「（問
      ：在何時何地他對你做上列行為？）九十四年十月十三日
      的上週三開始，他大約每隔一周就用筷子、寶特瓶插我的
      屁股」，而按九十四年十月十三日係星期四，十三日的上
      週三係十月五日，甲○於九十五年十一月二十一日原審時
      又證述係在第二次的那個星期，被告對之有二次插屁股之
      行為，因而被告對甲○為強制性交之時間應係在九十四年
      十月五日、十二日、十三日及十九日，又蒞庭檢察官於九
      十五年十一月二十一日原審時，已將九十四年十月六日更
      正為九十四年十月五日，並追加被告於九十四年十月十二
      日對甲○強制性交之犯行，應認公訴人已將被告性侵害甲○
      之犯罪時間予以明確化。
    ㈦至被告辯稱：因有機緣認識甲○，希望與甲○互動良好，將
      來有機會認甲○為乾兒子云云，然衡以經驗法則，一般人
      認乾兒女均是自親友中尋找，根本不可能在路上隨便找一
      位自己認為投緣之小孩，而依被告所述，其尚有其他親戚
      ，其實非不能自親戚中去找尋得繼承其家業之人，然其竟
      在未照會過甲○父母之情形下，即藉機接近甲○，以購買糖
      果、飲料、遊戲片、及給現金遊戲點數之方式引誘甲○，
      使甲○心防降低後，與之返回其住處寫作業、玩電腦遊戲
      ，其居心為何實不令人起疑！其所辯尚不足採信。又被告
      選任之辯護人雖請求傳喚證人即其義父乙○○證明該證人於
      94年6、7月間曾與被告同住，當時甲○未到過被告家，其
      指述不實在云云，然查，本案僅認定被告於94年 6月間曾
      強制猥褻甲○一次（強制性交部分已認不能證明，詳後述
      ），而證人證稱伊在89年底到90年左右搬入被告家住，自
      不可能知94年6、7月間之事，況縱當時證人仍居住其住處
      ，惟其與被告並非形影不離，又非無時無刻監視被告舉動
      ，且被告是在其住處房間內犯強制猥褻，而撫摸屁股、下
      體等行為亦非需長時間為之，證人未予親眼目睹，尚非與
      常情相悖，自不足為被告有利之認定。至其請求傳訊證人
      即被告舅母黃郭望證明被告找義子之原因，因與犯罪行為
      無直接關係，本院認無傳喚之必要。
    ㈧另辯護人所稱：被害人於偵查中說被告精液有噴到他身上
      衣服，衣服乃本件之重要證物，而被告一開始就提供唾液
      ，但被害人家屬先稱衣物已洗過，無法提供，後又改稱已
      經與其他衣物一起丟掉，無法提出證據等語，固核與卷內
      之資料相符，然甲○父親係在九十四年十月二十六日始發
      現甲○有遭受性侵害之情形，距離最後一次性侵害之時間
      已有一星期，甲○未保留該件其所自稱留有被告性器官流
      出之白白液體（精液）之衣服，乃屬正常之事，蓋當時之
      天氣甚熱，甲○每天均會洗澡換衣，其家人當時亦不知甲○
      有遭受性侵害之事，自不可能會特意去注意保留該衣服，
      因而在經過數月後，檢察官要求甲○家屬提出時已無法提
      出，實屬不可歸責，自不得以甲○事後無法提出該件衣服
      即認甲○所述不實。
    ㈨雖證人甲○於原審曾證稱被告於九十四年十月二十六日亦對
      之有強制性交之犯行，然查甲○於警詢及檢察官偵訊時均
      未提及有此次之性侵害，則其所述是否無誤即有疑義！又
      當日與甲○一起前往被告住所之乙童於九十五年九月二十
      二日原審亦證稱當日未發現有特別之情形，檢察官亦未就
      此部分起訴並舉出證據方法，是甲○此部份之指述尚不足
      採為不利被告認定之依據。又妨害性自主之案件，加害人
      因恐他人發現，均會選擇隱蔽、無他人在場之處所為之，
      因而證人甲○所述，被告係在其住處房間無他人之情形下
      對之性侵害，顯與常情相符，是不得以乙童於九十四年十
      月二十六日與甲○一起至被告住處未有性侵害之行為，即
      謂被告於甲○至被告住所均無性侵害之情形發生。
    ㈩綜上所述，本件事證已臻明確，被告之犯行已可認定，應
      予依法論科。
四、法律適用
  ㈠按刑法部分條文已於九十四年二月二日修正公布，並於九十
    五年七月一日施行，其中刑法第二條第一項規定：「行為後
    法律有變更者，適用行為時之法律，但行為後之法律有利於
    行為人者，適用最有利於行為人之法律」，此係規範行為後
    法律變更所生新舊法律比較適用之準據法，本身尚無新舊法
    比較之問題，於新法施行後，應一律適用新法第二條第一項
    之規定，為「從舊從輕」之比較。查修正後刑法已刪除第五
    十六條連續犯規定，倘適用新法，被告所為事實欄㈠、㈡各四
    次之犯行，即應分論併罰之，又刑法第二百二十二條之刑度
    ，最重本刑由「無期徒刑」改為「七年以上有期徒刑」，刑
    法第五十一條數罪併罰定應執行刑之部分，第五款有關有期
    徒刑最長亦由二十年改為三十年，比較修正前後之法律，被
    告所為事實欄㈠部分，以適用修正前連續犯之規定有利於被
    告，事實㈡欄部分，則以適用修正後刑法之規定有利於被告
    （依修正前刑法第二百二十二條第一項之規定，最重可處無
    期徒刑，然依修正後刑法規定，縱犯數次刑法第二百二十二
    條第一項之罪，數罪併罰之結果最重亦僅為有期徒刑三十年
    ），故應分別適用修正前及修正後有利被告之規定。
  ㈡核被告所為事實欄㈠之行為，係犯刑法第二百二十四條之對於
    男子以其他違反其意願之方法而強制猥褻罪，而有同法第二
    百二十二條第一項第二款之情形，應依同法第二百二十四條
    之一之加重強制猥褻罪論處，其所為事實欄㈡之行為，均係
    犯修正後刑法第二百二十二條第一項第二款之對未滿十四歲
    之男子強制性交罪。其先後四次加重強制猥褻之犯行，因時
    間緊接，所犯為構成要件相同之罪，顯係基於概括之犯意反
    覆為之，為連續犯，應依修正前刑法第五十六條之規定，以
    一罪論，並依法加重其刑。檢察官起訴書雖未引用刑法第二
    百二十四條之一，然起訴書事實欄已明確記載被告自九十四
    年六月間起對甲○為上揭之猥褻犯行，自應認被告所為此部
    份之犯行業經起訴，原審亦於九十五年八月十八日、十一月
    二十一日審理時諭知被告涉犯刑法第二百二十四條之一加重
    強制猥褻之罪名，故認起訴法條予以補充即可。被告所犯連
    續加重強制猥褻及四次加重強制性交之犯行，應予分論併罰
    。又本件被害人雖未滿十四歲，惟刑法第二百二十二條第一
    項第二款，對此年齡已有特別規定，依兒童及少年福利法第
    七十條但書規定，毋庸再加重。
五、原審以被告犯罪事證明確，予以論罪科刑，固非無見，惟查
    ：有關犯強制猥褻、強制性交罪應否施以強制治療，均應適
    用舊法，原審認應依新法規定，係刑之執行後問題，尚有未
    洽（詳見後述）；又數行為公訴人以連續犯裁判上一罪之關
    係起訴，法院審理後認一部分不構成犯罪，於判決理由內說
    明不另為無罪之諭知即為已足，乃原判決另於主文中諭知該
    部分無罪，亦有未當。被告上訴意旨否認犯罪，固無理由，
    惟檢察官上訴意旨執後者事由指摘原判決不當，為有理由，
    應由本院將原判決均撤銷改判，爰審酌被告利用被害人年幼
    不解其動機、行為之機會，對被害人施以性侵害，造成被害
    人心理難以抹滅之傷害，且犯後否認犯罪，未見其有悔過之
    意等一切情狀，分別量處如主文第二項所示之刑，並定其應
    執行之刑。
六、又刑法關於拘束人身自由保安處分之強制治療於八十八年四
    月二十一日修正公布後，增訂同法第九十一條之一，其第一
    項規定：「犯第二百二十一條至第二百二十七條、第二百二
    十八條、第二百二十九條、第二百三十條、第二百三十四條
    之罪者，於裁判前應經鑑定有無施以治療之必要。有施以治
    療之必要者，得令入相當處所，施以治療」；第二項規定：
    「前項處分於刑之執行前為之，其期間至治癒為止，但最長
    不得逾三年」；第三項規定：「前項治療處分之日數，以一
    日抵有期徒刑或拘役一日或第四十二條第四項裁判所定之罰
    金數額」。嗣該條文於九十四年二月二日又修正公布，並自
    九十五年七月一日施行，將上開規定修正為：「犯第二百二
    十一條‧‧‧之罪，而有下列情形之一者，得令入相當處所，
    施以強制治療：一、徒刑執行期滿前，於接受輔導或治療後
    ，經鑑定、評估，認有再犯之危險者；二、依其他法律規定
    ，於接受身心治療或輔導教育後，經鑑定、評估，認有再犯
    之危險者」，是九十五年七月一日起施行之刑法第九十一條
    之一有關強制治療規定，雖將刑前治療改為刑後治療，但治
    療期間未予限制，且治療處分之日數，復不能折抵有期徒刑
    、拘役或同法第四十二條第六項裁判所定之罰金額數，較修
    正前規定不利於被告（最高法院九十六年度第三次刑事庭會
    議決議參照）。從而，本件應依修正前第九十一條之一之規
    定，於裁判前應經鑑定有無施以治療之必要，以決定是否並
    諭知令入相當處所，施以刑前強制治療。查被告於本件裁判
    前依修正前刑法第九十一條之一之規定至台北市聯合醫院松
    德院區實施鑑定結果認為：「目前並無證據顯示被告因性行
    為異常或受其他精神疾病之影響而對未滿十四歲之男童強制
    性交，故其無接受精神科治療之必要」，有該醫院九十五年
    六月二十一日精神鑑定報告書一件附卷可稽（見原審卷第三
    十七頁）。依上揭鑑定結果，並參酌被告於本案之前並未有
    任何妨害性自主之犯罪前科，有本院被告前案紀錄表可憑，
    因認被告適用修正前刑法第九十一條之一規定，尚無諭知施
    以強制治療之必要。
七、公訴意旨另以：檢察官原起訴被告係自九十四年六月間起、
    十月六日、十月十三日、十月十九日止，連續對甲○為強制
    性交共四、五次，即認被告除於上揭經本院認定之十月五日
    （十月六日業經檢察官更正為十月五日）、十月十二日、十
    月十三日、十月十九日外，尚有另二次強制性交之犯行，亦
    涉犯刑法第二百二十二條第一項第二款之罪。惟查：
  ㈠按犯罪事實，應依證據認定之，無證據不得認定犯罪事實，
    刑事訴訟法第一百五十四條第二項定有明文。又事實之認定
    ，應憑證據，如未能發現相當證據，或證據不足以證明，自
    不能以推測或擬制之方法，為裁判基礎，此有最高法院四十
    年台上字第八六號判例可資參照。
  ㈡公訴人認被告尚有二次對未滿十四歲之甲○為強制性交，完全
    係根據甲○在偵訊中指稱被告對之有四、五次之插屁股行為
    ，惟除上述已可認定之十月五日、十月十二日、十月十三日
    、十月十九日外（被告於十月十二日所為之強制性交犯行，
    係蒞庭檢察官於九十五年十一月二十一日原審時當庭追加）
    ，公訴人並未具體指稱被告所為另二次強制性交之時間及方
    式，且甲○於九十五年十一月二十一日原審時，已明確證述
    被告於九十四年六月時尚無侵入其肛門之行為，是公訴人所
    指被告自九十四年六月間起至十月十九日間之另二次強制性
    交之犯行尚屬不能證明，又公訴人認此部分與前開論罪部分
    有連續犯之裁判上一罪之關係，爰不另就此部分為無罪之諭
    知，併此敘明。
據上論斷，應依刑事訴訟法第369條第1項前段、第364條、第299
條第1項前段，刑法第2條第1項前段、後段、第222條第1項第2款
、第224條之1，修正前刑法第56條、第51條第 5款，判決如主文
。
本案經檢察官王壬貴到庭執行職務。
中　　華　　民　　國　　96　　年　　5 　　月　　8 　　日
                  刑事第一庭審判長法　官  蔡  長  溪
                                  法　官  林  俊  益
                                  法　官  陳  春  秋
以上正本證明與原本無異。
如不服本判決，應於收受送達後十日內向本院提出上訴書狀，其
未敘述上訴之理由者並得於提起上訴後十日內向本院補提理由書
（均須按他造當事人之人數附繕本）。
                                  書記官  李  家  敏
中　　華　　民　　國　　96　　年　　5 　　月　　9 　　日
附錄：本案論罪科刑法條全文
中華民國刑法第222條
犯前條之罪而有左列情形之一者，處七年以上有期徒刑：
一  二人以上共同犯之者。
二  對十四歲以下之男女犯之者。
三  對心神喪失、精神耗弱或身心障礙之人犯之者。
四  以藥劑犯之者。
五  對被害人施以凌虐者。
六  利用駕駛供公眾或不特定人運輸之交通工具之機會犯之者。
七  侵入住宅或有人居住之建築物、船艦或隱匿其內犯之者。
八  攜帶兇器犯之者。
前項之未遂犯罰之。

中華民國刑法第224-1條（加重強制猥褻罪）
犯前條之罪而有第二百二十二條第一項各款情形之一者，處三年
以上十年以下有期徒刑。